【裁判字號】    95,上訴,2288
【裁判日期】    951109
【裁判案由】    毒品危害防制條例
【裁判全文】
臺灣高等法院臺中分院刑事判決        95年度上訴字第2288號
上  訴  人  臺灣彰化地方法院檢察署檢察官
被      告  乙○○
上列上訴人因毒品危害防制條例案件，不服臺灣彰化地方法院95
年度訴字第1188號中華民國95年8月15日第一審判決 （起訴案號
：臺灣彰化地方法院檢察署95年度毒偵字第2181號，移送併辦：
95年度毒偵字第3434號），提起上訴，本院判決如下：
    主  文
原判決撤銷。
乙○○連續施用第一級毒品，處有期徒刑捌月，扣案之第一級毒
品海洛因壹包（驗餘淨重零點貳公克，空包裝重零點公克
）沒收銷燬之。
    事  實
一、乙○○前於民國81年至83年有 3次違反麻醉藥品管理條例前
    科紀錄，經分別判處有期徒刑 8月、5月、6月確定，並執行
    完畢（不構成累犯），又於92年間，因施用毒品案件，經臺
    灣彰化地方法院於92年3月24日，以92年度毒聲字第630號裁
    定送入觀察勒戒處所觀察、勒戒，經評定認有繼續施用傾向
    ，再由同院於92年5月12日，以92年度毒聲字第998號裁定送
    戒治處所施予強制戒治1年，嗣於 93年1月9日因停止戒治付
    保護管束，甫於93年1月9日釋放，業於 93年4月23日保護管
    束期滿而視為強制戒治執行完畢，並由臺灣彰化地方法院檢
    察署檢察官於93年5月3日，以 93年度戒毒偵字第164號為不
    起訴處分確定。
二、詎乙○○仍未能戒絕毒癮，於前開強制戒治執行完畢釋放後
    5年內，復基於施用第一級毒品海洛因之概括犯意，自95年4
    月初某日起，至同年5月19日為警採尿之前3日內某時止，在
    彰化縣福興鄉麥厝村之某處工地等地，以第一級毒品海洛因
    摻水混合後置入針筒內，再持以注射身體之方式，連續施用
    第一級毒品海洛因多次，平均約 4、5天施用1次；復承前施
    用第一級毒品海洛因之概括犯意，於 95年6月30日下午在彰
    化縣福興鄉麥厝村某處工地，以同上方式施用第一級毒品海
    洛因1次。嗣於(一)95年5月19日中午12時20分許，在彰化縣鹿
    港鎮海埔里海埔巷106號之1（彰化縣水產試驗所）門口前，
    為警盤查時所獲，並扣得第一級毒品海洛因1包（驗餘淨重0
    .23公克，空包裝重0.33公克）。 (二)95年7月2日上午10時10
    分許，在彰化縣福興鄉○○村○○街3號之1為警查獲，警採
    集其尿液送驗，呈嗎啡陽性反應，因而查悉上情。
二、案經彰化縣警察局報請臺灣彰化地方法院檢察署檢察官偵查
    起訴，及彰化縣警察局鹿港分局報請同署檢察官移送併辦。
    理  由
一、按除被告所犯為死刑、無期徒刑、最輕本刑為 3年以上有期
    徒刑之罪或高等法院管轄第一審案件者外，於刑事訴訟法第
    273條第1項程序進行中，被告先就被訴事實為有罪之陳述時
    ，審判長得告知被告簡式審判程序之旨，並聽取當事人、代
    理人、辯護人及輔佐人之意見後，裁定進行簡式審判程序；
    除簡式審判程序及簡易程序案件外，第一審應行合議審判，
    刑事訴訟法第273條之1第1項、第284條之1 分別定有明文。
    本件被告乙○○所犯係死刑、無期徒刑、最輕本刑為 3年以
    上有期徒刑或高等法院管轄第一審案件以外之罪，並於原審
    行準備程序時就被訴事實為有罪之陳述，原審合議庭依前開
    規定，經評議結果，裁定改由受命法官獨任行簡式審判程序
    ，核無不合。
二、上開事實，業據被告乙○○坦白承認，且其於 95年5月19日
    、95年7月2日為警查獲時所採取之尿液，經送鑑驗結果，確
    呈嗎啡陽性反應，此有委託尿液檢驗尿液代號與真實姓名對
    照表2紙、詮昕科技股份有限公司95年6月7日報告編號00000
    000號、95年7月1日報告編號 00000000號濫用藥物尿液檢驗
    報告各1紙附卷可稽。而扣案之白色粉末1包（驗餘淨重0.23
    公克，空包裝重0.33公克），確係海洛因成分，此有法務部
    調查局95年6月27 日調科壹字第140013022號鑑定通知書1紙
    在卷為憑（見原審卷第16頁），益證其自白與事實相符。
三、再查，被告於92年間因施用毒品案件，經臺灣彰化地方法院
    於92年3月24日，以92年毒聲字第630號裁定送觀察、勒戒，
    因有繼續施用傾向，再由同院於 92年5月12日，以92年毒聲
    字第998號裁定送戒治處所施予強制戒治1年，嗣於93年1月9
    日因停止戒治付保護管束，甫於93年1月9日釋放，業於93年
    4月23 日保護管束期滿而視為強制戒治執行完畢，並由臺灣
    彰化地方法院檢察署檢察官於93年5月3日，以93年度戒毒偵
    字第164 號為不起訴處分確定等情，有該臺灣高等法院被告
    全國前案紀錄表及臺灣彰化地方法院檢察署刑案資料查註紀
    錄表在卷足憑，被告顯係於受強制戒治執行完畢釋放後， 5
    年內再犯毒品危害防制條例第10條第1 項之罪，其犯行事證
    明確，應依法論科。
三、核被告乙○○所為，係犯毒品危害防制條例第10條第1 項之
    施用第一級毒品罪。被告為施用第一級毒品海洛因而持有第
    一級毒品之低度行為，應為施用之高度行為所吸收，不另論
    罪。並且：
(一)、按被告行為後，刑法連續犯之規定雖自95年7月1日起即已被
    刪除，就此部分，被告行為後之法律已有變更。惟本案被告
    於舊法時期所犯多次施用第一級毒品之犯行，因其犯罪時間
    緊接，犯罪構成要件相同，顯係基於概括犯意反覆而為，應
    合於修正前刑法第56條連續犯之規定，而屬裁判上一罪。雖
    依據修正前刑法第56條之規定，得加重其刑至二分之一，但
    依據新法，因刑法連續犯之規定已被刪除，則應依其行為之
    次數定犯罪之罪數，後再依刑法第51條之規定為數罪併罰定
    其應執行刑。以本案被告多次施用第一級毒品之情節觀之，
    被告行為後之法律並不利於被告，則依據刑法第2條第1項前
    段之規定，被告上開施用第一級毒品之行為，因其犯罪時間
    緊接，犯罪構成要件相同，顯係基於概括犯意反覆而為，自
    仍應依行為時即修正前刑法第56條之規定，論以一罪，並加
    重其刑。
(二)、被告於95年6月30日施用第一級毒品海洛因1次之犯行，雖未
    經起訴，然與起訴部分有連續犯之裁判上一罪關係，並經臺
    灣彰化地方法院檢察署檢察官以95年度毒偵字第3434號移送
    併辦，與已起訴施用第一級毒品部分均有連續犯之裁判上一
    罪關係，本院自得一併審理。
四、原審認被告罪證明確，予以論罪科刑，固非無見，惟被告於
    95年6月30日再次連續施用第一級毒品海洛因， 業經檢察官
    移送併辦（95年度毒偵字第3434號），前已敘及，原審未及
    審酌併辦部分，尚有未當。檢察官上訴意旨以原審未及審酌
    併辦部分，指摘原判決不當，為有理由，自應由本院撤銷改
    判。爰審酌被告前有多次違反麻醉藥品管理條例之前科紀錄
    ，有臺灣高等法院被告前案紀錄表 1份在卷可按，其素行本
    已不端，又於92年開始接受觀察、勒戒及強制戒治之治療過
    程後，再犯本案，而且因施用毒品經警查獲後，再度施用第
    一級毒品，可見並未戒絕毒癮，仍依賴毒品甚深，並考以其
    智識程度、犯罪之動機、目的、手段、及犯後坦承施用犯行
    、表示悔意等一切情狀，量處如主文第2 項所示之刑，以資
    懲儆。又扣案之第一級毒品海洛因1包 （驗餘淨重0.23公克
    ，空包裝重0.33公克），屬毒品危害防制條例第2條第2項第
    1款所規定之毒品， 且其包裝袋部分與毒品無法析離，均應
    視為毒品，應依同條例第18條第1 項前段之規定，沒收銷燬
    之。
據上論結，應依刑事訴訟法第369條第1項前段、第364條、第299
條第1項前段、毒品危害防制條例第10條第1項、第18條第1 項前
段，刑法第11條、第2條第1項前段、修正前刑法第56條，判決如
主文。
本案經檢察官甲○○到庭執行職務。
中    華    民    國    95    年    11    月    9     日
              刑事第八庭  審判長法  官  羅  得  村
                                法  官  張  靜  琪
                                法  官  陳  宏  卿
上列正本證明與原本無異。
如不服本判決應於收受送達後十日內向本院提出上訴書狀，其未
敘述上訴之理由者並得於提起上訴後十日內向本院補提理由書（
均須按他造當事人之人數附繕本）。
                                書記官  柯  孟  伶
中    華    民    國    95    年    11    月    10    日
【附錄本案論罪科刑法條】
毒品危害防制條例第十條第一項：
施用第一級毒品者，處六月以上五年以下有期徒刑。
                                                      Ｒ


司法院資訊處製作；財團法人民間司法改革基金會備份。
